【裁判字號】    97,交抗,1066
【裁判日期】    970904
【裁判案由】    違反道路交通管理處罰條例
【裁判全文】
臺灣高等法院交通事件裁定            97年度交抗字第1066號
抗  告  人  甲○○
即受處分人
上列抗告人即受處分人因違反道路交通管理處罰條例案件，不服
臺灣桃園地方法院，中華民國97年7 月31日所為裁定（96年度交
聲字第815 號），提起抗告，本院裁定如下：
    主  文
抗告駁回。
    理  由
一、按受處分人不服公路主管機關或警察機關所為之處罰者，得
    於接到裁決書之翌日起15日內，向管轄地方法院聲明異議，
    民國（下同）90年1 月17日修正公布前之道路交通管理處罰
    條例第8 條第1 項、第87條第1 項定有明文。又交通法庭認
    聲明異議不合法律上之程式，且無從補正者，應以裁定駁回
    之，道路交通案件處理辦法第18條前段亦有明定。次按送達
    ，於應受送達人之住居所、事務所或營業所為之。但在行政
    機關辦公處所或他處會晤應受送達人時，得於會晤處所為之
    ，行政程序法第72條第1 項亦規定明確。上述均為交通異議
    事件之程序規定，為聲明異議之合法要件，受處分人之聲明
    異議自須合於此項程序規定，法院始得受理為實體之審查。
二、原裁定意旨略以：本件抗告人即受處分人甲○○於87年8 月
    30日，駕駛車牌號碼AE-0298 號自小客車，因違反道路交通
    管理處罰條例第33條第1 款違規事由，經員警製單舉發，嗣
    經交通部公路總局新竹區監理所中壢監理站（以下簡稱：中
    壢監理站）裁處抗告人罰鍰新臺幣（下同）6,000 元，並記
    違規點數1 點。又抗告人甲○○設籍於桃園縣觀音鄉坑尾村
    6 鄰35之10號，而上開裁決書經中壢監理站交付郵政機關以
    雙掛號郵寄方式於89年10月11日按上址送達，並由抗告人甲
    ○○親自簽收，上開裁決書自於89年10月11日發生合法送達
    異議人之效力，而抗告人遲至97年4 月21日始提起本件聲明
    異議，顯已逾前揭法律明定之異議期間，其聲明異議顯然不
    合法律上程式，且無從補正。抗告人聲明異議既已逾法定異
    議期間，且無從補正，法院自無從就原處分機關所為之裁決
    處分有無理由等實體事項加以審酌，從而，本件抗告人之異
    議於法不合，應予駁回。
三、抗告意旨略以：
（一）本件抗告人並無原裁定所述違反道路交通管理處罰條例第
      33條第1 款之違規事由，且原處分機關未將其作成之處分
      通知抗告人，抗告人無陳述抗辯之機會，該處分應不合法
      。
（二）抗告人確實設址於桃園縣觀音鄉坑尾村6 鄰35之10號，該
      處位於偏僻之地，方圓100 公尺內無他人居住，白天抗告
      人及家人均於桃園縣觀音鄉○○路97號及99號處經營幼稚
      園等事業，不在設址之處所，抗告人於89年10月11日確未
      收到原處分機關寄發之裁決書。又原裁定認抗告人有收受
      送達係以原處分機關裁決書之掛號收件回執為據，然該收
      受回執上收件人蓋章欄內之「甲○○」簽名字樣，並非抗
      告人所簽具，且該收受回執上並無投遞士蓋戳或簽名及投
      遞日期，原裁定書之正本（抗告人所指應為原裁定之原本
      ）亦未尋獲，應不得逕認抗告人以收受系爭裁決書。違反
      道路交通管理處罰條例案件聲明異議之期間固為法定不變
      其間，惟抗告人不能遵守法定期間之原因，非因自己之過
      失所致，應准予抗告人得以回復原狀。為此狀請鈞院鑒核
      ，速將原裁定撤銷，更為合法之裁定云云。
四、經查：本件抗告人即受處分人甲○○於87年8 月30日，駕駛
    車牌號碼AE-0298 號自小客車，因違反道路交通管理處罰條
    例第33條第1 款違規事由，經員警製單舉發，抗告人未於通
    知單上所載應到案日期前到案，原處分機關遂為前揭裁決處
    分，並於89年10月11日送達抗告人之住所地即桃園縣觀音鄉
    坑尾村6 鄰35之10號，由抗告人甲○○親自簽收，簽有「甲
    ○○」署名1 枚等情，有交通部公路總局新竹區監理所中壢
    監理站97年5 月1 日竹監壢字第0970009210號函檢送之一次
    裁決查詢報表、中華民國郵政掛號郵件收件回執（掛號號碼
    ：062318號）、法務部戶役政連結作業系統個人基本資料各
    1 件附卷可稽（見原審卷第14頁、第17頁、第24頁）。抗告
    人自承確實設址於桃園縣觀音鄉坑尾村6 鄰35之10號（見本
    院卷第6 頁），原處分機關之裁決書確於同89年10月11日送
    達抗告人之前揭戶籍地即無錯誤。揆諸前揭規定，原處分之
    裁決書既已合法送達，則自送達之日即89年10月11日起算異
    議期間，抗告人應於89年10月26日（按異議人上開違規行為
    時之道路交通管理處罰條例第87條所規定法定異議期間為15
    日）前聲明異議，始為適法。本件抗告人遲至97年4 月21日
    始向原審法院聲明異議（見原審卷第1 項之聲明異議狀上之
    收文戳），顯已逾法定15日之不變期間甚明。抗告人雖辯稱
    ：上開裁決書送達回證上所簽署之「甲○○」並非其本人簽
    名云云，惟並未提出任何事證得以佐證，且抗告人自承其戶
    籍地方圓100 公尺內無他人居住，衡情難認有遭他人偽造署
    押而為收受之可能，抗告人空言否認有收受裁決書，自無可
    採。至抗告意旨另以：系爭收受回執上並無投遞士蓋戳或簽
    名及投遞日期，原裁定書之正本亦未尋獲，應不得逕認抗告
    人已收受系爭裁決書。核前開收件回執上明確載明投遞日期
    為89年10月11日，並非抗告人所稱未記載投遞之日期，而收
    受回執上雖無投遞士蓋戳或簽名，原裁定書之原本亦因年代
    久遠而不復查詢，惟並不影響本件裁決書正本已合法送達之
    效力。綜上所述，原裁定認抗告人逾越法定不變期間，而將
    抗告人聲明之異議駁回，經核並無違誤。抗告人抗告意旨，
    空言指摘原裁定不當，並無理由，應予駁回。
五、據上論斷，應依道路交通案件處理辦法第26條，刑事訴訟法
    第412 條，裁定如主文。
中    華    民    國    97    年    9     月    4     日
                  刑事第三庭審判長法  官  蔡秀雄
                                  法  官  許文章
                                  法  官  謝靜恒
以上正本證明與原本無異。
不得再抗告。
                                  書記官  陳珮茹
中    華    民    國    97    年    9     月    5     日


司法院資訊處製作；財團法人民間司法改革基金會備份。
